臺北高等行政法院判決
　　　　　　　　　　　　　　　　　　 94年度訴字第00478號
　　　　　　　　　　　　　　　.
原　　　告　玉山國際實業有限公司
代　表　人　甲○○（董事）
訴訟代理人　丁○○
被　　　告　臺北縣政府
代　表　人　乙○○代理縣長）.
訴訟代理人　丙○○
　　　　　　己○○
　　　　　　戊○○
上列當事人間因飲用水管理條例事件，原告不服行政院環境保護
署中華民國94年2月2日環署訴字第0930073574號訴願決定，提起
行政訴訟。本院判決如下：
　　主  文
原告之訴駁回。
訴訟費用由原告負擔。
　　事  實
一、事實概要：原告於台北縣淡水鎮北投子77-1號從事盛裝飲用
    水製程作業，被告依行政院環境保護署（下稱環保署）93年
    度「包裝及盛裝飲用水源水質檢驗工作計畫」於民國（下同
    ）93年6月30日派員前往現場稽查，經會同原告之廠長段宗
    廷至原告取水後未進入淨水處理設備前之採樣地點進行採樣
    ，採樣後送環保署委託之中環科技事業股份有限公司（下稱
    中環科技公司）檢驗。檢驗結果鐵：1.54毫克/公升，錳：
    1.76毫克/公升，已違反飲用水水源水質標準，被告遂依飲
    用水管理條例第6條第1項及第21條規定以93年8月17日北府
    環飲水字第31-093-080001號處分書處新台幣（下同）6萬元
    罰鍰，並禁止作為飲用水之水源，原告不服，提起訴願，遭
    決定駁回，遂向本院提起行政訴訟。
二、兩造聲明：
　(一)原告聲明：
    1.訴願決定及原處分均撤銷。
    2.訴訟費用由被告負擔。
　(二)被告聲明：
    1.駁回原告之訴。
    2.訴訟費用由原告負擔。
三、兩造之爭點：
  原告主張按飲用水水源水質標準規定，盛裝水水源之採樣點應
  於「原水前處理設備」與「淨水處理設備」之間，被告之人員
  卻無視原告會同之員工當場異議，逕自取水處採樣，所為裁罰
  處分，顯有違誤，是否可採？
　(一)原告主張：
    1.「採樣點」法有明文清楚規定，據「飲用水水源水質標準
      」第2條專有名詞特別定義了「原水」、「淨水處理設備
      」及「原水前處理設備」三種，因此此三種定義位階及重
      要性應獨立且相等。定義如下：
      (1)原水：指未經淨化處理之水。
      (2)淨水處理設備：指為淨化處理原水使其適於飲用所設置
        具備加藥、混凝、沈澱、過濾、消毒功能或其他高級處
        理之設備。
      (3)原水前處理設備：指為減輕淨水處理設備處理負擔，於
        原水進入淨水處理設備前先行處理所設置之設備。
    2.「飲用水水源水質標準」第3條第4款條款：「盛裝水水源
      ：於盛裝水業者取水後未進入淨水處理設備或貯水設備前
      ，或尚未以管線、載水車或其他容器、設備輸送、盛裝或
      裝載之前採樣。」很明顯採樣點應於「淨水處理設備」之
      前，也就是須在「原水前處理設備」與「淨水處理設備」
      之間才合法規。不可越過此點，否則就違反第2條專有名
      詞定義的位階了。後段提及「貯水設備．．．盛裝或裝載
      之前」字句應指未在水源現場直接生產之意，例如水源在
      山上，工廠在山下，如此就須「以管線、載水車或其他容
      器、設備輸送、盛裝或裝載」了。而原告水源就在廠區之
      內，採水後立即進入「原水前處理設備」再進入工廠之「
      淨水處理設備」淨化生產。因此並不違背該條文後段原意
      。被告之採樣人員採樣點是採自引水處（即一出水之出水
      處），又環保署於訴願決定書第4頁下段解釋該條款自包
      括「原水前處理設備」，此舉明顯不合第2條及第3條第4
      款規定。
    3.查遍「飲用水管理條例」「飲用水管理條例施行細則」「
      飲用水水源水質標準」全文，並未規定盛裝水水源必須採
      「原水」取樣，因此環保署的決定書理由需採「原水」也
      是於法不合。
    4.本件在被告之人員來採樣時指示必須採「原水」，問「出
      水點」在那，原告之工廠員工即當場表示異議，應採「淨
      水處理設備」前，但被告之人員拒絕，堅持須採「出水點
      原水」，被告為原告主管機關，不得拒絕檢查，故依其指
      示供「出水點」採樣並簽名，因此環保署的決定書第5頁
      理由認為原告「審視無誤後簽名確認」，實屬是迫於無奈
      ，當場異議無效所致。
    5.原告委請環保署認可之檢驗測定機構「九連環境開發股份
      有限公司」檢驗鐵、錳物質均合格。且鐵、錳物質屬「不
      影響健康，只影響適飲性物質」據此即禁止作為飲用水水
      源，毫無限期改善規定，只有關廠一途，足影響全體員工
      生計，顯不合情理。
  (二)被告主張：
    1.按飲用水管理條例第6條第1項規定：「地面水體及地下水
      體符合飲用水水源之水質標準者，始得作為飲用水之水源
      。…」同條例第21條規定：「違反第6條第1項規定者，處
      新台幣6萬元以上60萬元以下罰鍰，並通知禁止作為飲用
      水水源。」原告因所使用之水源經採樣送驗未符飲用水水
      源水質標準，依規定處罰並無違誤之處。
    2.按飲用水水源水質標準第3條第1項第4款：「盛裝水水源
      水質檢驗之採樣地點：於盛裝水業者取水後未進入淨水處
      理設備或貯水設備前，或尚未以管線、載水車或其他容器
      、設備輸送、盛裝或裝載之前採樣。」被告之人員經原告
      之廠長會同至合乎法令要求之採樣地點採樣，且該採樣地
      點確實符合『取水後未進入淨水處理設備或貯水設備前，
      或尚未以管線、載水車或其他容器、設備輸送、盛裝或裝
      載之前』故所採送驗之水源水質無違誤之處
　　理  由
一、按「地面水體及地下水體符合飲用水水源之水質標準者，始
    得作為飲用水之水源。但經中央主管機關核准者，不在此限
    。前項飲用水水源之水質標準，由中央主管機關定之。」「
    違反第6條第1項規定者，處新臺幣6萬元以上60萬元以下罰
    鍰，並通知禁止作為飲用水水源。」分別為飲用水管理條例
    第6條及第21條所明定。又「本標準專有名詞定義如下：一
    、原水：指未經淨化處理之水。二、淨水處理設備：指為淨
    化處理原水使其適於飲用所設置具備加藥、混凝、沈澱、過
    濾、消毒功能或其他高級處理之設備。三、原水前處理設備
    ：指為減輕淨水處理設備處理負擔，於原水進入淨水處理設
    備前先行處理所設置之設備。」「水源水質檢驗之採樣地點
    如下：……四、盛裝水水源：於盛裝水業者取水後未進入淨
    水處理設備或貯水設備前，或尚未以管線、載水車或其他容
    器、設備輸送、盛裝或裝載之前採樣。……」「地面水體及
    地下水體作為……包裝水、盛裝水……之飲用水水源者，其
    單一水樣水質應符合下列規定：……12.鐵（以Fe表示）最
    大限值為0.3毫克/公升（mg/L）。13.錳（以Mn表示）最大
    限值為0.05毫克/公升（mg/L）……」亦為環保署86年9月24
    日86環署毒字第56075號令發布之飲用水水源水質標準第2條
    、第3條第1項第4款及第6條所明定。
二、本件原告於台北縣淡水鎮北投子77-1號從事盛裝飲用水製程
    作業，被告依環保署93年度「包裝及盛裝飲用水源水質檢驗
    工作計畫」於93年6月30日派員前往現場稽查，經會同原告
    之廠長段宗廷至原告取水後未進入淨水處理設備前之採樣地
    點進行採樣，採樣後送環保署委託之中環科技公司檢驗。檢
    驗結果鐵：1.54毫克/公升，錳：1.76毫克/公升，已違反飲
    用水水源水質標準，被告遂依飲用水管理條例第6條第1項及
    第21條規定以93年8月17日北府環飲水字第31-093-080001號
    處分書處6萬元罰鍰，並禁止作為飲用水之水源，原告不服
    ，提起訴願，遭決定駁回，復起訴主張按飲用水水源水質標
    準規定，盛裝水水源之採樣點應於「原水前處理設備」與「
    淨水處理設備」之間，被告之人員卻無視原告會同之員工當
    場異議，逕自取水處採樣，所為裁罰處分，顯有違誤，詳如
    其起訴狀事實欄所載理由等語。
三、查原告於台北縣淡水鎮北投子77之1號從事盛裝飲用水製程
    作業, 被告於93年6月30日派員前往上址，經會同原告之廠
    長段宗庭，至原告取水後未進入淨水處理設備前之採樣地點
    進行採樣，採樣後送環保署委託之中環科技公司檢驗，檢驗
    結果：鐵1.54毫克/公升、錳1.76毫克/公升，此有飲用水樣
    品檢驗報告附原處分卷可稽，不符飲用水水源水質標準第6
    條之最大限值規定，被告酌情據以裁處罰鍰6萬元，並禁止
    作為飲用水之水源，揆諸首揭規定及說明，自無不合。
四、至於原告訴稱：被告之採樣點不符規定，且其委請九連環境
    開發股份有限公司採樣送驗結果，鐵、錳均符規定云云。查
    原告係盛裝水業者，被告本件採樣點係會同原告之廠長於其
    取水後未進入淨水處理設備前之採樣地點採樣，經核符合飲
    用水水源水質標準第3條第1項第4款規定，又原告私人委託
    九連環境開發股份有限公司所為採樣送驗作業過程，並未會
    同相關具公信人員，其檢驗結果自難執為本件對其有利之論
    據，原告所訴，洵不足採。
五、綜上說明，本件被告對原告處罰鍰6萬元，並禁止作為飲用
    水水源之處分，核無違誤，訴願決定，予以維持，亦無不合
    ，原告起訴意旨，非有理由，應予駁回。
六、據上論結，本件原告之訴為無理由，依行政訴訟法第98條第
    3項前段，判決如主文。
中　　華　　民　　國　　94　　年　　11 　 月　  30  　日
           第 三 庭 審 判 長　法    官  王立杰
                            　法    官  胡方新
                            　法    官  黃本仁
上為正本係照原本作成。
如不服本判決，應於送達後20日內，向本院提出上訴狀並表明上
訴理由，如於本判決宣示後送達前提起上訴者，應於判決送達後
20日內補提上訴理由書（須按他造人數附繕本）。
中　　華　　民　　國　　94　　年　　11 　 月　  30  　日
              　　　　　　　　書 記 官  姚國華
